【裁判字號】    90,上訴,3659
【裁判日期】    901220
【裁判案由】    強盜
【裁判全文】
臺灣高等法院刑事判決                            九十年度上訴字第三六五九號
    上  訴  人  臺灣臺北地方法院檢察署檢察官
    被      告  甲○○
    指定辯護人  本院乙○辯護人
右上訴人因被告強盜案件，不服臺灣臺北地方法院八十九年度字第八二六號，中華民
國九十年八月十六日第一審判決（起訴案號：臺灣臺北地方法院檢察署八十九年度偵
字第八二０三號）提起上訴，本院判決如左：
    主  文
原判決撤銷。
甲○○竊盜，因脫免逮捕，而當場施以強暴，處有期徒刑參年貳月。
    事  實
一、甲○○意圖為自己不法之所有，於民國（下同）八十九年四月十七日下午三時三
    十分許，以不詳方法進入台北市松山區○○○路○段一００巷五弄三十三號五樓
    丁○○住處內之陽台（侵入住宅部分未據告訴），竊取丁○○所有晾晒於該處陽
    台之女用胸衣五件、內褲二件，得手後藏置於其在陽台隨手取起之鞋盒內並以塑
    膠袋裝妥，欲行離去之際，適為丁○○之同事丙○○於前往該處拿取物品時發覺
    ，乃質問甲○○是誰為何在丁○○之住宅內，甲○○雖答以係調查局人員，惟丙○○堅持看其證件，甲○○心虛欲行逃逸，遭丙○○出手攔阻，並勒住其脖子；
    乃甲○○竟為脫免逮捕，當場在丁○○住處陽台、門口與丙○○發生扭打、拉扯
    ，對丙○○施以強暴，致丙○○受有頭部外傷，頭部、右手、右膝多處鈍傷，左
    耳、右腕、右肘擦傷等傷害，嗣為丙○○呼喊招來鄰居予以制伏，警方亦據報到
    場處理，並當場起獲甲○○竊得之女用胸衣五件、內褲二件。
二、案經丙○○告訴暨台北市政府警察局松山分局報請台灣台北地方法院檢察署檢察
    官偵查起訴。
    理  由
一、被告甲○○經合傳喚，無正當理由未到庭，亦未提出任何書狀以為陳述；然依其
    原審之供述，雖供承曾於前揭時、地行竊，並與告訴人丙○○發生拉扯，但矢口
    否認有何準強盜犯行，辯稱：其並未主動毆打丙○○，是丙○○勒住其脖子才發
    生拉扯，且其與丙○○在拉扯時一直都在鐵門外樓梯間云云。惟查：
  (一)被告確有前述時間侵入被害人丁○○住處內之陽台，竊得丁○○所有晾晒於該處
    陽台之女用胸衣五件、內褲二件，將之藏置於其在陽台隨手取起之鞋盒內，並以
    塑膠袋裝妥之事實，業據告訴人丙○○、被害人丁○○於警訊、原審及本院調查
    中到庭指述綦詳，復有現場、贓物照片十幀在卷可稽，及藏置竊得物品之鞋盒與
    塑膠袋各一個扣案可證。又，扣案鞋盒之蓋子上之指紋一枚，經鑑定與被告指紋
    卡右姆指指紋相符，亦有內政部警政署刑事警察局指紋鑑定書乙份足憑（見偵查
    卷第三十一頁）。且被告在原審調查中亦已坦承：「侵入住宅偷內衣褲部分我願
    意承認」等語（見原審卷第一七九頁）。告訴人丙○○、被害人丁○○之上開指
    述核與事實相符，自屬可信。復查，被告竊得被害人丁○○所有之女用胸衣五件
    、內褲二件後，既將之藏置於其在陽台隨手取起之鞋盒內，以塑膠袋裝妥，擬予
    帶走，則該物品顯已置於其實力支配下，其竊盜行為應已達既遂之程度，亦可認
    定。
  (二)告訴人丙○○於警訊中即指述：伊發現一陌生男子侵入該址陽台內，形跡可疑，
    我問他你是誰，甲○○因心生懼意想逃跑，所以跟我發生扭打云云（見偵查卷第
    十二頁反面）。在原審又指稱：我請他與我一起進入看裡面有無失竊，他不願意
    ，他想離開，就發生打鬥；... 因為他要離開，我覺得他侵入別人的住處是不應
    該的，所以我制止他，他撥開我的手要去拉鐵門，於是就發生打鬥；... 他要出
    去，我拉住鐵門，他撥開我的手，打鬥就由此開始；他不讓我把門關起來，他把
    我手撥開，二人就這樣打起來，甲○○想要反抗等語（見原審卷第四十八頁反面
    至第五二頁）。被告於警訊中亦供陳：至於扭打是因為許某勒住我的脖子不讓我
    離去，我欲掙脫，所以才使對方雙耳、鼻樑、右手肘、右膝蓋受傷；... 因為丙○○誤認我是小偷，不讓我離開，並且用手勒住我的脖子，所以我才會反抗，致
    使丙○○受傷（（見偵查卷第八頁反面至第九頁反面）。於原法院審理中又供陳
    ：許先生剛好在我後背問我是誰，我答要找人，許先生就說這棟大樓曾遭竊，我
    說與我何干，他就勒住我的脖子；... 許先生開始在我後面，我正要往回走時，
    他就從後面勒住我脖子等語（見原審卷第二十一頁）。兩人所陳述發生扭打、拉
    扯之原因均係告訴人欲阻止被告離去。再查，告訴人因此受有頭部外傷、頭部、
    右手、右膝多處鈍傷、左耳、右腕、右肘擦傷等傷害，有診斷證明書一紙附卷可
    證（見偵查卷第十六頁) 。雖告訴人丙○○初始係以手勒被告脖子為其攔阻被告
    離去之方法，惟當告訴人丙○○當時並無持任何武器，果若被告僅係為掙脫頸項
    之制肘而為排除行為，應不致造成丙○○受有頭部外傷、頭部、右手、右膝多處
    鈍傷、左耳、右腕、右肘擦傷等多處之傷害。凡此自可得見被告除與被害人丙○○拉扯外，尚出手毆打告訴人丙○○；被告所實施者，顯係積極之傷害行為，其
    已達強暴之程度甚明，自無何正當防衛之可言。
  (三)告訴人丙○○在案發之初於警訊中又指證：伊於八十九年四月十七日十四時四十
    分前往北市○○○路○段一○○巷五弄三十三號五樓時發現一陌生男子侵入該址
    陽台內（已進入大門內），形跡可疑，我問他你是誰，甲○○因心生懼意想逃跑
    ，所以跟伊發生扭打云云（見偵查卷第十二頁反面）。在原審又明確指證：當天
    下午二、三點的時間，我到我朋友丁○○家拿東西，所以有她的鑰匙，以鑰匙開
    門進入，聽到陽台上有塑膠袋的聲音，我發現在場的被告；... （問：你確實看
    到甲○○在陽台裡面？），是的；（問：你們發生打鬥在何處？），在陽台；..
    . 因為他要離開，我覺得他侵入別人的住處是不應該的，所以我制止他，他撥開
    我的手要去拉鐵門，於是就發生打鬥；是他要出去把我關在裡面，我就拉鐵門，
    當時他人已經靠近門外；他要出去，我拉住鐵門，他撥開我的手，打鬥就由此開
    始；他不讓我把門關起來，他把我手撥開，二人就這樣打起來等語（見原審卷第
    四八頁反面）。參以，被告用以放置竊得胸衣、內褲之鞋盒及塑膠袋，係在被害
    人丁○○住處陽台角落被查獲，顯見被告為告訴人丙○○發現、爭執時尚未離開
    住處觀之，告訴人之前開指述，應為屬實。被告與告訴人丙○○開始發生扭打、
    拉扯之地點，應係在被害人丁○○住處陽台、門口，亦可認定。被告所辯：渠與
    丙○○在拉扯時一直都在鐵門外樓梯間乙節，並非事實，而不足採。
  (四)因被害人丁○○於遭竊時並未在家，對於被告如何進入其住處之方法，被害人丁○○自屬無從知悉；而被告經本院二次傳喚均拒不到庭，本院自亦無從就此點對
    被告詳為查證。雖告訴人丙○○在原法院調查中曾供證：那時我有問他怎麼進來
    的，他說是從鐵窗爬進來的云云（見原審卷第四十九頁）；然此僅為毫無根據之
    傳聞事實，並無證據能力。退步言之，縱認告訴人丙○○所指被告「從鐵窗爬進
    來的」乙節果為屬實。然觀諸偵查卷第三十六頁所附現場照片，被害人丁○○住
    處陽台之鐵窗，有多處寬達一公尺有餘之環狀空格，顯見該鐵窗僅係供放置花卉
    物品，及防護避免人員掉落之用，並非在防止閒雜人進出，尚非屬安全設備。因
    之，被告縱係由鐵窗爬進被害人丁○○之住處，亦無「踰越安全設備」之加重竊
    盜要件，附此敘明。
  (五)按刑法第三百二十九條所謂當場，固不以實施竊盜或搶奪者尚未離去現場為限，
    即已離盜所而尚在他人跟蹤追躡中者，仍不失為當場（最高法院二十八年度上字
    第一九八四號判例參照）。綜上各節說明，被告確有於前揭時、地實施竊盜既遂
    之行為；嗣其侵入住宅行竊被發現後，試圖離開現場逃逸時，遭告訴人丙○○攔
    阻欲行逮捕之過程中，對於告訴人丙○○確有「當場施以強暴」之行為甚明；又
    其「當場施以強暴」係為達抗拒逮捕之目的為之，亦無疑問。被告所辯：其並未
    主動毆打丙○○，是丙○○勒住其脖子才發生拉扯等語，顯係事後卸責之詞，不
    足採信。本件事證明確，被告犯行堪予認定。
二、查被告於竊盜行為遭被害人丙○○發覺後，竟為脫免逮捕，而當場對欲將其逮捕
    之丙○○施以強暴，致丙○○受有頭部外傷，頭部、右手、右膝多處鈍傷，左耳
    、右腕、右肘擦傷等傷害，核其所為，係犯刑法第三百二十九條之準強盜罪，應
    依同法第三百二十八條第一項之強盜罪處斷，及第二百七十七條第一項之普通傷
    害罪（傷害之犯罪事實業經公訴人起訴，惟漏引法條）。被告所犯上開二罪之間
    ，有方法結果之牽連關係，依刑法第五十五條之規定，應從較重之準強盜罪處斷
    。
三、原審據以論罪科刑，固非無見。惟被告於行竊當場被發現之際，竟對阻止其離去
    之告訴人丙○○施以強暴，其惡性已非輕微；又其犯後多方飾詞否認犯罪，於扣
    案鞋盒之蓋子上之指紋經鑑定與被告指紋卡右姆指指紋相符後，仍堅不吐實，以
    被害人住處門口避有二個鞋盒云云，企圖混淆調查，迄至原法院最後審理時方供
    陳有竊取內衣褲之行為，而仍多方掩識其為脫免逮捕對告訴人丙○○施以強暴之
    犯行，絲毫未見悔意；原審認其犯罪之情狀尚堪憫恕，依刑法第五十九條之規定
    酌量減輕其刑，又為緩刑之宣告，自有未當。公訴人之上訴意旨執以指摘原判決
    不當，為有理由，應由本院將原判決撤銷改判。爰審酌被告犯罪之動機在以非法
    手段取得女用之胸衣、內褲，其所得雖非鉅大，然以施強暴之手段脫免逮捕，對
    社會治安造成重大危害，及犯罪後仍多飾詞卸責毫無悔意之態度等一切情狀，量
    處如主文所示之刑。扣案之鞋盒與塑膠袋各一個，係被告在被害人丁○○住處陽
    台隨手拾起使用，業據被害人丁○○陳明在卷，顯非被告所有，爰不予宣告沒收
    。
四、被告于旭張經合法傳喚，無正當理由未於言詞辯論期日到庭，爰不待其陳述逕行
    判決。
據上論斷，應依刑事訴訟法第三百七十一條、第三百六十九條第一項前段、第三百六
十四條、第二百九十九條第一項前段，刑法第三百二十九條、三百二十八條第一項、
第二百七十七條第一項、第五十五條，罰金罰鍰提高標準條例第一條，判決如主文。
本案經檢察官田炳麟到庭執行職務。
中      華      民      國    九十      年     十二     月     二十     日
                              臺灣高等法院刑事第十二庭
                                  審判長法  官   劉  景  星
                                        法  官   陳  志  洋
                                        法  官   陳  博  志
右正本證明與原本無異。
如不服本判決應於收受送達後十日內向本院提出上訴書狀，其未敘述上訴之理由者並
得於提起上訴後十日內向本院補提理由書（均須按他造當事人之人數附繕本）。
                                        書記官   陳  嘉  文
中      華      民      國    九十      年   十二       月   二十一     日
附錄  本判決論罪科刑法條：
刑法第三百二十九條
竊盜或搶奪，因防護贓物、脫免逮捕或湮滅罪證而當場施以強暴、脅迫者、以強盜論
。
刑法第三百二十八條
意圖為自己或第三人不法之所有，以強暴、脅迫、藥劑、催眠術或他法，至使不能抗
拒，而取他人之物或使其交付者，為強盜罪，處三年以上十年以下有期徒刑。
刑法第二百七十七條第一項
傷害人之身體或健康者，處三年以下有期徒刑，拘役或一千元以下罰金。


司法院資訊處製作；財團法人民間司法改革基金會備份。
